高雄高等行政法院判決
　　　　　　　　　　　　　　　　　94年度訴字第00164號
　　　　　　　　　　　　　　　.
原　　　告　甲○○
　　　　　　　　送達地址：台.
被　　　告　財政部台灣省南區國稅局
代　表　人　乙○○　局長
訴訟代理人　李克倫
　　　　　　林麗容
上列當事人間因綜合所得稅事件，原告不服財政部中華民國93年
12月22日台財訴字第09300380560號訴願決定，提起行政訴訟。
本院判決如下：
    主  文
原告之訴駁回。
訴訟費用由原告負擔。
　　事  實
甲、事實概要：
緣原告89年度綜合所得稅結算申報，原列報所有台南縣永康市○
○○路119巷8號（應有部分2分之1）、台南市○○街237號（應
有部分2分之1）、台南縣永康市○○路101號、103號、臺南縣永
康市○○路201號、201之1號、201之2號及台南市○○路○段84
號、86號等5棟房屋分別出租供二階堂有限公司、華力柔實業股
份有限公司、金久企業股份有限公司、永慶實業股份有限公司、
鄭開良及許敏男、甘國寶及高先德營業使用之租賃收入新台幣（
下同）2,550,000元、1,313,000元、1,630,000元、1,500,000元
及1,575,000元，列舉減除必要損耗及費用（含利息支出、房屋
稅及地價稅）2,019,684元、1,012,970元、1,990,372元、2,878
,371 元及3,165,079元，租賃所得530,316元、300,030元、0 元
、0元及0元。被告初查依查得資料，以其中坐落台南縣永康市○
○路201號、201之1號、201之2號及坐落台南市○○路○段84 號
、86號等2棟房屋出租收有押金900,000元及500,000元未列報租
賃收入，乃分別計算租賃收入18,750元及25,000元；另列舉減除
必要損耗及費用之利息支出，核非屬購置系爭房屋借款之利息支
出，乃否准認列，改減除43﹪必要損耗及費用，核定租賃所得
1,453,500元、748,410元、929,100元、865,687元及912,000元
，併課其當年度綜合所得稅。原告不服，申經復查未獲變更，提
起訴願亦遭駁回，遂提起本件訴訟。
乙、兩造聲明：
一、原告聲明求為判決：訴願決定及原處分均撤銷。
二、被告聲明求為判決：原告之訴駁回。
丙、兩造之爭點：
一、原告主張之理由：
（一）本件原告所有之系爭房屋取得日期分別為民國（下同）85
      年1月、64年10月、79年10月、82年2月及77年7月，並以
      房屋向銀行貸款，雖借款日期分別為88年及90年間，惟依
      現行銀行之借款程序均為1年約，屆期繼續續約，如比反
      覆簽訂借貸契約，然被告均未向各金融機構查證貸款之最
      初始日，即逕認原告之貸款無法證明係用於購置系爭房屋
      ，被告自有未予調查之疏失至明。
（二）按「財產出租或出典所收押金或典價運用無所得或虧損免
      計算租賃收入」經財政部74年10月19日台財稅字第73739
      號及91年3月19日台財稅字第0910451634號函解釋在案。
      經查，本件原告將系爭房屋出租予第三人並將租賃房屋之
      押租金暫用於繳付系爭房屋之利息，其本金債務並未減少
      ，故原告之利息債務並未相對減少，自屬前開財政部函釋
      所稱之「運用無所得」。惟原處分竟逕認原告將房屋押租
      金用於繳付利息，而相對足以使利息債務減少，即謂「非
      運用無所得」，自得計算為租賃之收入，顯有未依法行政
      及誤會之處，致損害原告權益甚鉅。
（三）再按原告確實將所有之租金收入全數用於支付系爭房屋之
      利息支出，並未償還本金部份，且向銀行之借貸關係亦為
      1年換約1次之方式，雖形式上是1年期之短期擔保借款，
      惟實際上是屬長期之借貸關係，已如上述，原告自得將租
      賃之收入認列為必要之損耗及費用，實際上原告並無租金
      之收入。
（四）綜上，原告僅就租賃收入繳付利息債務，本金債務並未減
      少，故利息債務亦相對未予減少，自有「運用無所得」而
      免予計算收入之適用，惟被告非但未依職權查明原告貸款
      之初始日，亦未查核原告僅就租賃收入繳付利息債務，認
      事用法有疏失處甚明。
二、被告主張之理由：
（一）原告將台南縣永康市○○○路119巷8號（持分2分之1）、
      台南市○○街237號（持分2分之1）、台南縣永康市○○
      路101號、103號、台南縣永康市○○路201號、201之1號
      、201之2號及台南市○○路○段84號、86號等5棟房屋分別
      出租供二階堂有限公司、華力柔實業股份有限公司、金久
      企業股份有限公司及永慶實業股份有限公司、鄭開良及許
      敏男、甘國寶及高先德營業使用，列報租賃收入2,550,00
      0元、1,313,000元、1,630,000元、1,500,000元及1,575,
      000元，列舉減除必要損耗及費用2,019,684元（正確應為
      2,109,684元，利息支出1,947,879元＋房屋稅137,286元
      ＋地價稅24,519元）、1,012,970元（正確應為1,012,969
      元，利息支出968,633元＋房屋稅3,782元＋地價稅40,554
      元）、1,990,372元（利息支出1,940,328元＋房屋稅25,5
      24元＋地價稅24,520元）、2,878,371元（利息支出82,67
      8,361元＋房屋稅126,453元＋地價稅73,557元）及3,165,
      079元（利息支出3,067,692元＋房屋稅16,279元＋地價稅
      81,108元），租賃所得530,316元、300,030元、0元、0元
      及0元，被告依查得資料，以其中台南縣永康市○○里○
      ○路201號、201之1號、201之2號及台南市○區○○路2段
      84號、86號等2棟房屋出租收有押金900,000元及500,000
      元未列報租賃收入，乃依首揭規定，分別計算租賃收入18
      ,750 元（900,000元×5%×5/12月）及25,000元（500,00
      0元×5%），另列舉減除必要損耗及費用之利息支出，核
      非屬購置系爭房屋借款之利息支出，乃否准認列，改減除
      43%必要損耗及費用，核定租賃所得1,453,500元、748,41
      0元、929,100元、865,687元【（1,500,000元＋18,750元
      ）×（1-43%）】及912,000元【（1,575,000元＋25,000
      元）×（1-43%）】，並無不合。
（二）原告訴稱其以所有系爭房屋向銀行借款日期雖分別為88及
      90年間，且為1年期之短期擔保借款，惟依現行銀行之借
      款程序均為1年約，屆期繼續續約，實際屬長期借貸關係
      ，且確實將押租金用於繳付系爭房屋之利息，其本金債務
      並未減少，故其利息債務亦相對未減少，自有「運用無所
      得」而免予計算收入之適用為由，資為爭議。查原告取得
      系爭房屋日期分別為85年1月、64年10月、79年10月、82
      年2月及77年7月，而以該等房屋向金融機構借款之年度為
      88及89年度，且屬1年期之短期擔保借款，有建物登記謄
      本及房屋擔保借款繳息清單可稽；又依系爭房屋擔保借款
      繳息清單所載，科子（細）目代號10：短期放款、20：中
      期放款及30：長期放款，並無原告所稱現行銀行程序均為
      1年約之情事，其僅空口稱系爭借款屬長期借款，未能提
      示借款確實用於購置（或建造）系爭房屋之資金流程證明
      ，以實其說；另原告將押金用於繳交系爭房屋借款之利息
      支出，已減少其負擔之利息債務，與財政部91年3月19日
      台財稅字第0910451634號令所稱「運用無所得」尚屬有間
      ，該部分仍應計算租賃收入。綜上，原告所訴洵不足採。
    理  由
一、按「個人之綜合所得總額，以其全年左列各類所得合併計算
    之：‧‧‧第五類：租賃所得及權利金所得：‧‧‧一、財
    產租賃所得及權利金所得之計算，以全年租賃收入或權利金
    收入，減除必要損耗及費用後之餘額為所得額。‧‧‧三、
    財產出租，收有押金或任何款項類似押金者，‧‧‧均應就
    各該款項按當地銀行業通行之一年期存款利率，計算租賃收
    入。但財產出租人或出典人能確實證明該項押金或典價之用
    途，並已將運用所產生之所得申報者，不在此限。」為所得
    稅法第14條第1項第5類第1款及第3款所明定。次按「本法第
    十四條第一項第五類第一款所稱必要損耗及費用，係指固定
    資產之折舊、．．．以及為使租出之財產能供出租取得收益
    所支付之合理必要費用。．．．必要損耗及費用之減除，納
    稅義務人能提具確實證據者，從其申報數，其未能提具確實
    證據或證據不實者。稽徵機關得依省區（直轄市）主管稽徵
    機關核定之減除標準調整之。」為同法施行細則第15條第1
    項所明定。又「89年度財產租賃必要損耗及費用標準：一、
    固定資產：必要損耗及費用減除百分之43。」亦經財政部90
    年1月20日台財稅第0900450705號函所核定。另「個人向金
    融機構借款購置房屋，所支付之利息，應屬所得稅法施行細
    則第15條所稱為使出租之財產能供出租取得收益所支付之合
    理必要費用。納稅義務人如非選用必要損耗及費用之標準減
    除，且能提供確實證明文件者，於核計房屋之租賃所得時，
    核實減除。」為財政部74年10月19日台財稅第23739號函釋
    在案。
二、本件原告89年度綜合所得稅結算申報，原列報其所有坐落台
    南縣永康市○○○路119巷8號（應有部分2分之1）、台南市
    ○○街237號（應有部分2分之1）、台南縣永康市○○路101
    號、103號、台南縣永康市○○路201號、201之1號、201之2
    號及台南市○○路○段84號、86號等5棟房屋分別出租予訴外
    人二階堂有限公司、華力柔實業股份有限公司、金久企業股
    份有限公司、永慶實業股份有限公司、鄭開良及許敏男、甘
    國寶及高先德等人供營業使用之租賃收入2,550,000元、1,3
    13,000元、1,630,000元、1,500,000元及1,575,000元，列
    舉減除必要損耗及費用（含利息支出、房屋稅及地價稅）2,
    019,684元、1,012,970元、1,990,372元、2,878,371元及3,
    165,079元，租賃所得為530,316元、300,030元、0元、0 元
    及0元。被告初查以其中坐落台南縣永康市○○路201號、20
    1之1號、201之2號及坐落台南市○○路○段84號、86號等2棟
    房屋出租收有押金900,000元及500,000元未列報租賃收入，
    乃分別計算租賃收入18,750元及25,000元；另列舉減除必要
    損耗及費用之利息支出，核非屬購置系爭房屋借款之利息支
    出，乃否准認列，改減除43﹪必要損耗及費用，核定租賃所
    得為1,453,500元、748,410元、929,100元、865,687元及91
    2,000元，併課其當年度綜合所得稅等情，已經兩造分別陳
    述在卷，並有原告89年綜合所得稅結算申報書、申報核定通
    知書等附原處分卷可稽，自堪認定。
三、原告提起本件訴訟，無非以原告之租金收入已全數支付各該
    房屋之借款利息，是上開利息支出自屬出租房屋之必要費用
    ，應予核實減除。雖系爭房屋向銀行借款日期分別為88及90
    年間，且為1年期之短期擔保借款，惟現行銀行之借款程序
    均為1年約，屆期繼續續約，實則均為長期借貸，被告如認
    本件借款利息並非購置房屋之利息支出，應負舉證責任。又
    原告收取之押金僅用於繳納系爭房屋之利息，至本金債務部
    分未曾減少，則原告之利息債務並未相對減少，故關於押金
    部分自有「運用無所得」而免予計算收入之適用；至於租金
    收入亦全數用於支付系爭房屋借款之利息支出，並未償還本
    金部份，其自得將租賃之收入列為必要之損耗及費用等語，
    資為爭執。
四、本件原告主張其收取台南縣永康市○○路201號、201之1號
    、201之2號及台南市○○路○段84號、86號房屋之押金，已
    全數用於繳付銀行借款利息，故屬運用無所得之情形，被告
    就此不應再設算租金收入乙節。經查，原告將收取之出租房
    屋押金用於繳付銀行借款利息縱然屬實，惟按財產出租人取
    得租金，依法應予課稅。又財產出租人以收取押租金，運用
    押租金所產生之所得，實質上亦是租賃所得之代替，原則上
    均應課稅，上開所得稅法第14條第1項第5類第3款定有明文
    ，該款但書所稱「並已將運用所產生之所得申報者」此所得
    係指第14條所稱之各類所得而言，係為避免同一押租金課徵
    綜合所得稅時，既課租賃所得又課其他類所得（如押金存入
    銀行孳生之利息所得等）才有該條但書之規定，而將押租金
    用來償還貸款利息，其運用押租金因而減少貸款利息支出，
    形同實質所得增加，仍需設算租賃收入，始符合課稅公平原
    則。故原告以押租金繳付銀行借款利息部分，自亦應設算租
    賃收入。又原告另主張其確實已將所有租金收入用於支付房
    屋借款利息，足見原告之租金收入亦屬原告所支付之合理必
    要費用，應予減除云云；惟查，財產出租人以收取押租金，
    運用押租金所產生之所得，實質上亦是租賃所得之代替，而
    將押租金用來償還貸款利息，其運用押租金因而減少貸款利
    息支出，形同實質所得增加，仍需設算租賃收入，業如前述
    ，否則運用押金償還貸款，既已減少利息支出外，又無庸設
    算租賃收入，則出租人即因此而形成雙重獲利，顯不符合公
    平課稅原則。且財務及經濟上機會成本之概念，與綜合所得
    稅收付實現原則尚屬有間。是原告主張因償還貸款利息而免
    除利息債務屬所得稅法第14條第1項第5類第1款之為使出租
    之財產能供出租所得之必要費用，應自租賃收入中扣除云云
    ，亦不可採。從而被告以原告收取押租金900,000元及500,0
    00元未列報租金收入，乃依首揭規定分別計算租賃收入18,7
    50元（900,000元×5%×5/12月）及25,000元（500,000元×
    5%），並無不合。
五、次按個人向金融機構借款購置房屋所支付之利息，於計算房
    屋之租賃所得時，固得核實減除，惟此項客觀舉證責任，應
    由稅捐債務人負之，此依行政訴訟法第136條準用民事訴訟
    法第277條之規定甚明。查原告係於77年8月因受贈取得台南
    市○○路○段84號房屋，則該房屋顯非原告購置取得，尤其
    該屋除提供原告外，另提供訴外人陳蔡香蓮、陳呂海銀向中
    興銀行借款，有建物登記簿謄本附原處分卷可稽，是有關該
    屋之借款利息自難認係原告購置房屋所支出。次查，台南縣
    永康市○○○路119巷8號（應有部分2分之1），台南市○○
    街237號（應有部分2分之1），台南縣永康市○○路101號、
    103號，台南縣永康市○○路201號、201之1號、201之2號及
    台南市○○路○段86號等房屋雖均有向銀行抵押借款，然其
    情形分別為：(1)台南縣永康市○○○路119巷8號房屋係於85
    年1月31日建築完成，原告則於同日取得應有部分2分之1，
    嗣於86年1月30日始與共有人陳耀忠、訴外人陳呂銀海共同
    以該屋向台南市第三信用合作社設定最高限額抵押權96,000
    ,000元，而本件原告舉出之借款利息則係88年9月27日初貸
    ，借款金額23,000,000元之1年期短期貸款，凡此僅足認定
    原告確有借款，惟難認該借款係用以購置上開房屋。(2)台南
    市○○街237號房屋係於64年10月24日建築完成，原告於73
    年9月22日辦理第一次登記取得應有部分2分之1，雖與共有
    人陳耀興共同設定存續期間73年11月29日至103年11月29日
    之最高限額抵押權31,200,000元予中興銀行，然原告舉出之
    借款利息，則分係88年及89年間之1年期短期及7年期中期借
    款，借款金額均在數百萬元間，此種於房屋建築完成後多年
    始為之借款，如無其他佐證，實難認係原告為購置上開房屋
    所借貸。(3)台南縣永康市○○路101及103號房屋係於79年10
    月12日建築完成，原告於同日辦理第一次登記取得所有權全
    部，嗣後才設定存續期間83年4月9日至113年4月9日之最高
    限額抵押權36,000,000元予中興銀行，而原告提出之借款利
    息則分係88年及89年間之1年短期借款。是各該抵押借款均
    發生在原告取得房屋之後，難認係原告為購置房屋所借貸。
    (4)台南縣永康市○○路201、201之1、201之2號房屋係原告
    於82年5月11日辦理第一次登記取得所有權，嗣於86年5月15
    日設定最高限額抵押權68,400,000元予第一銀行，而原告舉
    出之借款利息則分係88年及89年間之數筆1年短期借款，實
    難遽認該借款係原告購置房屋所需。(5)台南市○○路○段86
    號房屋係原告於77年8月22日因買賣而取得，然其抵押權設
    定情形則係供原告、訴外人陳蔡蓮香及陳呂海銀設定存續期
    間78年6月5日至108年6月5日，金額40,800,000元之最高限
    額抵押權予中興銀行，而原告舉出之借款利息則係89年間借
    款31,700,000元之1年短期借款，難認與購屋借款有何關聯
    。以上各情，均有建物登記簿謄本及房屋擔保借款繳息清單
    及被告製作之一覽表附原處分卷及本院卷可憑。原告雖主張
    上開房屋均是其向親友借錢購買土地，再以土地向銀行借款
    還給親友並興建房屋，繼而再以房屋向銀行貸款，且因銀行
    借款屬1年1約，故年年換約，實則均屬同筆借款而用於購置
    上開房屋云云。然查，原告欲申報系爭利息支出，作為系爭
    房地租賃所得之減除項目，仍應就其主張購置房屋之情形提
    出可供勾稽之資金流程，然原告已自承無法提供相關資料以
    實其說（見本院94年7月7日言詞辯論筆錄），衡諸社會常情
    ，個人以房屋向銀行融通資金為極普遍之現象，而融資之原
    因多端，不祇個人購置房屋而已；然觀原告上述借款利息所
    源之借款，既均為原告取得房屋多年後之短期借款，加以原
    告又未能提出相關之資金流程足證其說，則單以系爭房屋有
    抵押權設定且曾向銀行借款乙節，自無從認為各該借款係與
    購置系爭房屋有關。原告所訴自無可取。從而，被告否准認
    列原告列舉減除系爭利息支出，改按必要損耗及費用標準43
    ％，核定原告之租賃所得，揆諸首揭規定，並無不合。原告
    主張被告推定本件借款利息與租賃標的無關，應負舉證責任
    云云，委無可採。
六、綜上所述，原告之主張，既不足採。從而，被告以原告出租
    坐落台南縣永康市○○路201號、201之1號、201之2號及台
    南市○○路○段84號、86號等2棟房屋出租收有押金900,000
    元及500,000元未列報租賃收入，乃分別計算租賃收入18,7
    50元及25,000元；另列舉減除必要損耗及費用之利息支出，
    核非屬購置系爭房屋借款之利息支出，乃否准認列，改減除
    43﹪必要損耗及費用，核定系爭房屋租賃所得分別為1,453,
    500元、748,410元、929,100元、865,687元及912,000元，
    併課其當年度綜合所得稅，並無違誤。訴願決定予以維持，
    亦無不合。原告起訴意旨求予撤銷，為無理由，應予駁回。
據上論結，本件原告之訴為無理由，依行政訴訟法第195條第1項
後段、第98條第3項前段，判決如主文。
中　　華　　民　　國　　94　　年　 　7　　月　 21  　 日
                  第三庭審判長法  官　 江幸垠
                              法  官　 戴見草
                              法  官　 簡慧娟
以上正本係照原本作成。
如不服本判決，應於判決送達後20日內向本院提出上訴書狀，其
未表明上訴理由者，應於提起上訴後20日內向本院提出上訴理由
書（須按對造人數附繕本）；如於本判決宣示或公告後送達前提
起上訴者，應於判決送達後20日內補提上訴理由書（須附繕本）
。未表明上訴理由者，逕以裁定駁回。
提起上訴應預繳送達用雙掛號郵票7份（每份34元）。
中　　華　　民　　國　　94　　年　 　7　　月　 21  　 日
　　　　　　　　　　　　　　　書記官   楊曜嘉
